【裁判字號】    99,抗,137
【裁判日期】    990129
【裁判案由】    假扣押
【裁判全文】
臺灣高等法院民事裁定         99年度抗字第137、138、139號
抗  告  人  乙○○
上列抗告人與相對人間甲○○（即林曉華之繼承人）等2人間假
扣押事件，對於臺灣臺北地方法院99年度裁全字第64、49、31號
裁定，提起抗告，本院裁定如下：
    主  文
抗告駁回。
抗告訴訟費用由抗告人負擔。
    理  由
一、原裁定意旨略以：抗告人聲請假扣押，僅提出借據、戶籍謄
    本、繼承系統表及執行執行處函等影本為據，惟就假扣押之
    原因，並未提出任何可資即時調查之證據，釋明相對人有何
    浪費財產、增加負擔、隱匿財產等行為，就假扣押原因之釋
    明顯屬欠缺；且抗告人提出之前揭借據影本，所載借款日期
    為民國78年5月27日及79年8月27日，早逾民法所定時效期間
    ，是依形式上觀之，亦難認抗告人就其本案請求存在，已提
    出能即時調查之證據，亦有未合，不足認抗告人已釋明所主
    張之請求及假扣押原因存在，其聲請不能准許，據以駁回抗
    告人之聲請。（抗告人於原審重複聲請三次，均經原法院分
    別以同樣理由之三件裁定駁回，本院併案於本裁定審理）
二、抗告人聲請及抗告意旨略以：債務人林曉華（下稱林曉華）
    於78年5月27日及79年8月27日，向抗告人借款新台幣（以下
    同）37萬元，屢經催討避不見面，林曉華於95年7月5日死亡
    ，林曉華之繼承人即相對人2人亦堅不還款，至今仍欠抗告
    人37萬元，頃聞相對人於原法院95年度執字第54102號清償
    債務事件，經原法院做成分配表，發還相對人分配款621,85
    2元，近聞相對人正將分配款領走搬移隱匿，恐日後有不能
    強制執行之虞，原法院駁回抗告人之聲請顯非合法，爰聲請
    就相對人所有之財產予以假扣押等語。
三、按債權人就金錢請求或得易為金錢請求之請求，欲保全強制
    執行者，固得聲請假扣押。惟此項聲請，依新修正民事訴訟
    法第526條第1 、2 項規定，對於「請求之原因」及「假扣
    押之原因」應釋明之，如釋明不足，而債權人陳明願供擔保
    或法院認為適當者，法院始得定相當之擔保，命供擔保後為
    假扣押。而所謂「假扣押之原因」，依同法第523條之規定
    ，係指日後有不能強制執行或甚難執行之虞，或應在外國為
    強制執行之情形，如債務人浪費財產，增加負擔，或就財產
    為不利益之處分，將成為無資力之狀態，或將移住遠地、逃
    匿無蹤、隱匿財產等是。故依上開修正後之法文規定，債權
    人就「請求之原因」及「假扣押之原因」，依法有釋明之義
    務，亦即須提出可使法院信其主張為真實之證據，必待釋明
    有所不足，而債權人陳明願供擔保或法院認為適當者，法院
    始得定相當之擔保，命供擔保後為假扣押。債權人不得未為
    任何釋明，而全以擔保代其釋明之責，且如釋明之不足無法
    由債權人供擔保以補足之，法院仍應駁回債權人之聲請，非
    一經債權人陳明願供擔保，即當然准為該項假扣押。次按，
    依同法第284條規定：「釋明事實上之主張者，得用可使法
    院信其主張為真實之一切證據。但不能即時調查者，不在此
    限。」。所謂因釋明而應提出法院能即時調查之證據，係指
    當事人於釋明其事實上之主張時，應同時提出可供法院得隨
    時進行調查之證據而言，故當事人如未同時提出供釋明用之
    證據，法院自無裁定限期命其補正之必要。
四、本件抗告人於原法院聲請假扣押，雖主張相對人欠款屆期未
    還，因恐相對人日後有不能執行或甚難執行之虞，願供擔保
    以代釋明之不足，為此聲請假扣押等情。惟審酌抗告人提出
    之借據、戶籍謄本、繼承系統表等件影本，僅能認已就請求
    之原因為釋明。而對於相對人是否有日後不能強制執行或甚
    難執行之虞部分，抗告人聲明「頃聞相對人於原法院95年度
    執字第54102號清償債務事件，經原法院做成分配表，發還
    相對人分配款621,852元，近聞相對人正將分配款領走搬移
    隱匿，恐日後有不能強制執行之虞」等語，雖據提出原法院
    執行處函影本1件，惟該函僅足認有分配款621,852元待發還
    相對人，並不足以釋明相對人債務人浪費財產，增加負擔，
    或就其財產為不利益之處分，將成為無資力之情形等，且依
    抗告人提出之借據日期為78年5月27日及79年8月27日，已逾
    民法所定時效期間，如經債務人為時效抗辯，抗告人顯無勝
    訴之望，足認應無假扣押之必要，是本院認抗告人對假扣押
    原因釋明尚有不足，且縱提供擔保仍不足補充釋明之不足，
    不符上開准許假扣押要件。是原裁定駁回抗告人假扣押之聲
    請，於法並無不合。抗告人猶執前詞請求廢棄原裁定，為無
    理由，應予駁回。
五、據上論結，本件抗告為無理由，爰裁定如主文。
中    華    民    國    99    年    1    月     29    日
                  民事第十七庭
                      審判長法  官  藍文祥
                            法  官  張競文
                            法  官  陳麗芬
正本係照原本作成。
不得再抗告。
中    華    民    國    99    年    1     月    29    日
                            書記官  張永中

司法院資訊處製作；財團法人民間司法改革基金會備份。
